臺灣高等法院臺中分院刑事判決　　　　　　　　　　九十一年度交上訴字第二三號
　　上　訴　人　臺灣南投地方法院檢察署檢察官
　　被　　　告　甲○○
右上訴人因被告遺棄等案件，不服臺灣南投地方法院九十年度交訴字第三三號，中華
民國九十年十月十七日第一審判決（起訴案號：臺灣南投地方法院檢察署九十年度偵
字第二０九九號，移送併案審理案號：九十年度偵字第二０六七號），提起上訴，本
院判決如左：
    主      文
原判決關於肇事遺棄部分撤銷。
甲○○駕駛動力交通工具肇事，致人受傷而逃逸，處有期徒刑伍月，如易科罰金，以
佰元折算壹日。
其他上訴駁回。
撤銷改判部分所處有期徒刑伍月，與上訴駁回部分所處有期徒刑月，應執行有期徒
刑柒月，如易科罰金，以佰元折算壹日。
    事      實
一、甲○○於民國八十九年十月二十三日十九時許，駕駛車牌號碼ＲＧ－四○六一（
    起訴書誤植為四０一六）號自用小客車（車籍業於八十八年十月三十日註銷），
    沿南投縣名間鄉頂巷由北往南方向行駛，途經該巷二十五號（起訴書誤為二之
    十一號）前，因該路段對向車道內有經濟部水資源局施工挖掘涵洞，並經施工單
    位於四周圍有臨時工程護欄而佔據對向車道，使該處僅餘南向單線車道供雙向車
    輛通行，其本應注意行駛於該未重劃標線之道路，應靠右行駛，並注意車前狀況
    ，隨時採取必要之安全措施，而當時路況係夜間有照明，路面乾燥，且雖有工程
    施工中，然視距尚稱良好，並無其他不能注意之情事，竟疏未注意而貿然偏左行
    駛，適有乙○○騎乘車牌號碼ＬＨＮ－一六六號之機車搭載孫女陳妙靜，沿同巷
    由南往北行駛至上開地點，因遇該處道路施工而駛入甲○○行向之車道邊時，已
    閃避不及，其自用小客車左前方向燈、左前方保險桿部位遂與乙○○機車前輪護
    桿發生碰撞，使乙○○人車倒地翻覆於涵洞內，而受有右脛骨平台骨折及右第二
    掌骨骨折等傷害，另陳妙靜亦受有左腳小腿擦傷之傷害（陳妙靜部分已逾告訴期
    間，詳後述）。甲○○於駕駛該動力交通工具肇事致人受傷後，竟未立即下車察
    看，採取必要之救護措施，反而繼續駕車逃離現場。嗣經駕車緊隨在後之陳子陽
    上前追趕，而於距肇事現場前方約五十公尺處，將甲○○攔截，甲○○始停車返
    回現場協助傷者就醫，且在未經有偵查權之機關或公務員發覺為犯嫌前，向到場
    處理之警員坦承其為肇事者及肇事經過，而接受裁判。
二、案經乙○○訴請臺灣南投地方法院檢察署檢察官偵查起訴，及訴由南投縣警察局
    南投分局報請同署檢察官移送併案審理。
    理      由
一、訊據被告甲○○固坦承於右揭時地，駕車肇事致告訴人乙○○及其孫女陳妙靜受
    傷之事實，然矢口否認有何過失，或肇事逃逸之犯行，辯稱：其當時駕車經過肇
    事現場時，因右邊有行人通過，乃偏向左側行駛，並未看見乙○○騎乘機車在前
    方，其以為係撞及護欄，故繼續前進，行駛約十五公尺左右，經人告知有撞到人
    ，才立即停車返回現場救護傷患，其並非故意逃離現場云云。惟查右揭犯罪事實
    ，業據告訴人乙○○及被害人陳妙靜於警訊、偵查及原審調查中分別指訴綦詳，
    並經證人即到場處理之警員田常晉、楊宗杰於偵查中，目擊證人陳子陽於原審調
    查中證述綦詳，陳子陽並證稱：伊當日駕車行駛於被告後方，當時因對向車道正
    在施工，僅容單線車道通行，伊有看見前方有告訴人之機車等語。復有南投縣警
    察局道路交通事故調查報告表、員警製作之偵查報告書、竹山秀傳醫院驗傷診斷
    書各一紙及現場暨車損照片六張在卷可稽。徵之前開道路交通事故調查報告表所
    載，本件車禍發生時，現場路況係夜間有照明，路面乾躁，視距良好，核與證人
    陳子陽證稱其駕車跟隨在被告車後，亦有看見告訴人之機車一節相符；再觀之卷
    附照片所示，肇事後被告之自用小客車前保險桿及左前輪蓋已因撞擊而掉落現場
    ，左前方向燈破裂、車體並有凹痕，告訴人之機車則有前輪護蓋折損、左前方向
    燈折斷、左照後鏡向後歪曲，足見本件車禍係被告之自用小客車左前車頭保險桿
    及方向燈部位，與告訴人之機車左前車頭部位發生碰撞，且其碰撞力量巨大，始
    導致前保險桿掉落。衡之常人之駕駛習慣，目光均集中注意於車輛前方，且視界
    角度亦能涵括左、右前方至少及於方向燈之範圍，始足以避免碰撞車前左、右方
    之物體，確保行車順暢，而本件肇事現場之簡易臨時工程護欄，高度約僅及告訴
    人機車之高度，若再加上告訴人跨騎機車上，顯然高出護欄甚多，且肇事當時為
    夜間，告訴人又陳稱其所騎機車有點亮車燈，則被告駕車以左前保險桿位置與告
    訴人機車發生足以導致保險桿掉落之撞擊，而非僅輕微擦撞，以常人之駕駛經驗
    ，應不致有豪無所覺之可能；況被告自承其並無飲酒駕車之情形，而員警偵查報
    告書，亦載明肇事後對被告實施呼氣酒精測試，並未超過每公升０、二五毫克之
    濃度，足見被告當時並非意識模糊之狀態，其事後辯稱不知道撞到告訴人機車，
    尚難採信。按汽車在未劃標線之道路，應靠右行駛，且注意車前狀況，隨時採取
    必要之安全措施，道路交通安全規則第九十五條前段、第九十四條第三項定有明
    文。查本件肇事路段因工程施工，致該路段僅餘被告行向之單線車道供雙向車輛
    通行，而屬未重行劃設分向標線之道路，有前揭道路交通事故調查報告表可稽，
    被告駕車自應注意上述道路交通安全規則，又依當時之路況係夜間有照明，路面
    乾燥，且雖有工程施工中，然視距尚稱良好，並無其他不能注意之情事，有如前
    述，詎被告竟疏未注意而貿然偏左行駛，因而撞及告訴人之機車，自有過失甚明
    。被告上開過失行為，與告訴人所受傷害間，又具有相當因果關係，其過失傷害
    犯行已堪認定。另被告於肇事後，既繼續駕車前行離去現場約五十公尺遠（此為
    證人楊宗杰所證述之事實），始為證人陳子陽追及攔停，衡之前開說明，其既不
    可能不知已撞及告訴人之機車，有可能肇致告訴人受傷，卻仍執意駕車離去，亦
    難認無逃逸之意。雖證人陳子陽於原審證稱被告肇事後，駕車離去現場，並無加
    速之情形云云；然肇事後加速離去現場，固可作為逃逸之佐證，但邏輯上並未能
    當推論出「如離去肇事現場而未加速，即無逃逸之意」之結果，蓋因是否加速駕
    車離去現場，除駕駛人之心理、精神狀態外，尚有車輛性能、路況之因素，均可
    能影響該項事實。本件被告肇事後駕車離現場已達約五十公尺遠之距離，參以其
    當時甫路經施工路段，不可能毫無減速，而被告又於警訊中自承肇事之自用小客
    車車籍已於八十八年十月三十日註銷，應屬已臨淘汰不堪用之舊車，則其肇事後
    未加速離去，且經陳子陽攔停時反質問「有撞到人嗎﹖」，即難遽認為無逃逸之
    意思。至另被害人陳妙靜於原審調查中雖證稱肇事後被告之自用小客車約走了五
    公尺即為陳子陽攔停云云，應係其尚屬年幼，對距離之判斷不正確所致，仍應以
    習於處理車禍事故之警員楊宗杰所證為可採，附此明。綜上所述，本件罪證明
    確，被告之犯行，堪予認定。
二、核被告所為，係犯刑法第二百八十四條第一項前段之過失傷害罪，及第一百八十
    五條之四之肇事遺棄罪。其所犯二罪犯意各別，觸犯罪名互殊，應予分論併罰。
    又雖依卷附之車禍案件報告表二份載明本件事故係由附近居民發現車禍報警處理
    ，然並未說明員警接獲報案之際是否已知肇事者姓名、年籍，且證人楊宗杰於九
    十年四月三十日偵查中證稱：伊到場後，嫌疑人（即被告）確有表明其係肇事者
    等語明確，堪認被告在未經有偵查權之機關或公務員發覺為犯嫌前，即向到場處
    理之警員坦承其為肇事者及肇事經過，並願接受裁判，要屬無疑，經核與自首要
    件相符，應依刑法第六十二條前段之規定減輕其刑。原審法院就被告被訴肇事遺
    棄罪部分，未詳予勾稽，遽採被告所辯，認被告並無肇事逃逸之犯意，而為無罪
    之諭知，尚有未當，臺灣南投地方法院檢察署檢察官執此指摘原判決不當，即有
    理由，應由本院將此部分撤銷改判。爰審酌被告並無前科紀綠，有臺灣高等法院
    被告全國前案紀錄表在卷足憑，肇事逃逸對被害人可能產生無以彌補之遺憾，惟
    其經路人攔停後，已積協助將被害人送醫，防止傷害擴大，事後態度尚稱良好等
    一切情狀，量處如主文第二項所示之刑。又本件被告犯罪後，刑法第四十一條業
    於九十年一月四日修正，同年月十日經總統公布施行，修正後之刑法第四十一條
    規定：「犯最重本刑為五年以下有期徒刑以下之刑之罪，而受六個月以下有期徒
    刑或拘役之宣告，因身體、教育、職業、家庭之關係或其他正當事由，執行顯有
    困難者，得以一元以上三元以下折算一日，易科罰金。但確因不執行所宣告之刑
    ，難收矯正之效，或難以維持法秩序者，不在此限。」「併合處罰之數罪，均有
    前項情形，其應執行之刑逾六月者，亦同」。經比較修正前後之規定，以修正後
    之規定，有利於被告，應適用修正後之規定，併諭知有期徒刑易科罰金之折算標
    準。至被告所犯過失傷害罪部分，原審法院認被告罪證明確，適用刑法第二百八
    十四條第一項前段、第六十二條前段、第四十一條第一項前段，罰金罰鍰提高標
    準條例第一條前段、第二條規定，審酌被告並無前科素行，其過失之程度及告訴
    人所受傷害，並其犯後否認過失且迄未與告訴人達成和解等一切情狀，量處有期
    徒刑三月，並諭知易科罰金之折算標準。核其認事用法，並無不當，量刑亦堪稱
    妥適，檢察官上訴意旨徒以被告迄未賠償告訴人損害，而指摘原判決量刑過輕之
    不當，並無理由，應予駁回。前開撤銷改判所處之刑，與上訴駁回部分所處之刑
    ，並應依法定其應執行之刑，及諭知易科罰金之折算標準。
三、公訴意旨雖另以：被告於上開時、地，駕駛自用小客車，疏未注意而撞及乙○○
    所騎機車，同時致機車乘客陳妙靜受有左腳小腿擦傷之傷害，因認被告就此亦涉
    犯刑法第二百八十四條第一項前段之過失傷害罪嫌。惟按告訴乃論之罪，其告訴
    應自得為告訴之人知悉犯人之時起，於六個月內為之。又其告訴已逾告訴期間者
    ，法院應諭知不受理之判決，刑事訴訟法第二百三十七條第一項、第三百零三條
    第三款分別定有明文。本件被告於八十九年十月二十三日駕車肇事致陳妙靜受傷
    ，涉犯刑法第二百八十四條第一項前段過失傷害罪嫌，依刑法第二百八十七條規
    定係屬告訴乃論之罪，自應以合法告訴為訴訟要件。然查被害人陳妙靜於案發後
    即知肇事者（即被告）之姓名年籍，且於警訊中表示不願告訴，惟遲至九十年五
    月十一日偵查中始提出告訴，揆諸前揭說明，其告訴已逾法定告訴期間，要無疑
    義，惟公訴人認此部分與前開論罪科刑之過失傷害部分有想像競合犯之裁判上一
    罪關係，爰不另為不受理之諭知，附此敘明。
據上論斷，應依刑事訴訟法第三百六十八條、第三百六十九條第一項前段、第三百六
十四條、第二百九十九條第一項前段，刑法第二條第一項前段、第一百八十五條之四
、第六十二條前段、第五十一條第五款、第四十一條，罰金罰鍰提高標準條例第二條
，判決如主文。
本案經檢察官丙○○到庭執行職務。
中      華      民      國      九十一  年      一      月      三十一  日
                                臺灣高等法院臺中分院刑事第六庭
                                      審判長法  官  李  文  雄
                                            法  官　陳　嘉　雄
                                            法　官　邱　顯　祥
右正本證明與原本無異。
肇事遺棄部分得上訴。
過失傷害部分不得上訴。
如不服本判決應於收受送達後十日內向本院提出上訴書狀，其未敘述上訴之理由者並
得於提起上訴後十日內向本院補提理由書（均須按他造當事人之人數附繕本）。
                                            書記官  陳  桂  芬
中      華      民      國      九十一  年      二      月      一      日
                                                                        Ａ
